【裁判字號】    95,訴,2811
【裁判日期】    951229
【裁判案由】    強盜
【裁判全文】
臺灣高雄地方法院刑事判決              95年度訴字第2811號
公  訴  人  台灣高雄地方法院檢察署檢察官
被      告  丁○○
指定辯護人  公設辯護人  丙○○
上列被告因強盜等案件，經檢察官提起公訴（95年度偵字第1068
3號），本院判決如下：
    主  文
丁○○意圖為自己不法之所有，而搶奪他人之動產，處有期徒刑
捌月。緩刑參年，緩刑期間付保護管束。
    事  實
一、張淑華因懷疑乙○○為其前夫之外遇對象，而心生報復，竟
    基於教唆傷害之犯意，唆使丁○○、蔡景宇、趙振閔、高維
    傑共同毆打乙○○（蔡景宇、趙振閔、高維傑涉犯傷害部分
    ，因乙○○撤回告訴，均經不起訴處分在案），於民國95年
    4 月6 日由蔡景宇騎乘LC O-380之機車後載丁○○，高維傑
    則騎乘不詳車牌號之機車後載趙振閔，張淑華自行騎乘不詳
    車牌之機車，於當日晚上7 時35分許前某時起尾隨乙○○，
    並於上開時點，在高雄市三民區○○○路71號前，先由以蔡
    景宇以機車逼近乙○○騎乘之機車，再由丁○○及蔡景宇出
    手各打乙○○1 下，致乙○○人車倒地，而受有左側臉部撞
    挫傷合併皮下出血及輕度皮下水腫等傷害 (傷害部分未據告
    訴)。 詎丁○○見乙○○受傷倒地，竟單獨另行起意，基於
    自己不法所有之意圖，乘乙○○人、車倒地不及防備之際，
    攫取其所有之皮包1 個（內有機車駕照1 張、現金新台幣4,
    500 元、電話卡2 張、印章2 個、皮夾1 個）得手後，旋即
    搭乘不知情之蔡景宇騎乘之上開機車逃離現場，嗣為警方調
    閱路口監視錄影帶，始循線查悉上情。
二、案經高雄市政府警察局三民第二分局報告台灣高雄地方法院
    檢察署檢察官偵查起訴。
    理  由
壹、證據能力之審認
  (一)被害人即乙○○、證人蔡景宇、趙振閔、高維傑於警詢中之
    陳述，為被告以外之人於審判外之言詞陳述，而公訴人及被
    告、辯護人就上開言詞陳述，於本院審理中同意作為證據，
    本院審酌前開言詞陳述作成時之情況均屬正常，且與本案相
    關之待證事實具有關連性，認適當作為證據，依刑事訴訟法
    第159 條之5 第1 項之規定，認上開陳述均具有證據能力。
  (二)卷附自監視錄影帶翻拍而來之案發現場照片，係利用機械力
    自動的錄取畫面，而客觀地自然呈現案發當時現場狀況，屬
    非供述證據，因此不適用傳聞法則。本院審酌卷附各該照片
    ，係案發現場之監視錄影帶所拍攝案發現場情形，僅客觀記
    錄案發現場之事實，對於「被告是否有乘人不備而攫取其物
    」之待證事實，具有相當之關聯性，是本院認前述相片「虛
    偽之危險性」不高，故無任何不適當作為證據之情形。從而
    ，上開證據於證明「被告是否有乘人備而攫取其物」之範圍
    內具有證據能力。
貳、實體方面
一、前揭事實，業據被告於警詢、偵查、本院審理時均坦承不諱
    ，核與證人即被害人 (下稱被害人)乙 ○○、趙振閔、高維
    傑、張淑華於警詢中證述之情節大致相符，足認被告任意性
    自白核與事實相符。
二、按搶奪與強盜雖同具不法取財之意思，然搶奪僅係乘人不備
    公然掠取，若施用強暴、脅迫或他法使被害人身體或精神上
    處於不能抗拒之狀態，而取其財物或令其交付者，則為強盜
    ；所謂強暴，係指直接或間接對於人之身體施以暴力，壓制
    被害人之抗拒，或使被害人處於不能抗拒之狀態而言；而強
    盜罪之所謂「不能抗拒」，係指行為人所為之強暴、脅迫等
    不法行為，就當時之具體事實，予以客觀之判斷，足使被害
    人身體上或精神上達於不能或顯難抗拒之程度而言（最高法
    院94年度台上字第22 65 號、94年度台上字第3004號判決參
    照）。本件被告與趙振閔、高維傑、等係接獲蔡景宇之電話
    要求渠等前往全國電子明誠店會合後與後至之乙○○，於行
    經高雄市三民區○○○路21號前，被告及蔡景宇分別動手毆
    打乙○○等情，業據證人趙振閔、高維傑、蔡景宇於警詢中
    證述明確，是被告並非尾隨乙○○之前，即有強取乙○○財
    物之不法意圖，應堪認定。證人乙○○於警詢中固證稱：伊
    當時是被一部機車由二人共乘，由伊機車正前方攔截下，並
    遭其中一人用手掌打到，致人車倒地，因對方快速動手而左
    眼受傷，隨即斜背左肩部皮包不見，伊待該二人要離開之際
    ，曾拿安全帽要打擊搶嫌，但無法打到等語（見警卷第20頁
    )， 於本院審理中亦證稱：伊被打到後臉麻麻的，當時很緊
    張，感到錯愕，伊之機車是路人扶起，伊自行站起來的等語
     (見本院卷第32頁以下)， 是被告固有先施以強暴行為，惟
    如前所述，被告被鳩集至全國電子明誠店之目的，是為了教
    訓乙○○，亦即被告尾隨後動手毆打乙○○致其人、車倒地
    之行為，並非為了強取其財物。換言之，被告係於乙○○摔
    倒在地，發現乙○○身上之財物，方始臨時起意趁其不及防
    備之際，攫取其財物無訛。從而，本件事證明確，被告所為
    搶奪犯行堪以認定，應依法論科。
三、論罪科刑部分：
    按刑法上之搶奪罪，係指該動產在他人監督之下，乘人不備
    而公然掠取，係以不法之腕力自財物持有人之支配範圍內，
    移轉於自己之所持有，然未以強暴脅迫至使不能抗拒而言。
    （最高法院64年臺上字第1165號、25年上字第6097號判例意
    旨參照）。本件被告係在乙○○之手提包尚在其監督支配範
    圍下，乘其不及防備而公然掠取之。故核其所為，係犯刑法
    第325 條第1 項之搶奪罪。公訴人認係犯刑法第328 條第1
    項之強盜罪，尚有未洽，惟其社會基本事實相同，爰變更起
    訴法條。爰審酌被告年輕力壯，身心健全，僅因他人教唆竟
    為傷害被害人乙○○之犯行，且於被害人遭其揮拳打擊重心
    不隱倒地後，竟起貪念，單獨另行起意公然乘機搶奪財物供
    己花用，其所為行徑大膽，造成被害人心理恐懼甚鉅，影響
    社會治安，本應重懲；惟念其犯後坦承犯行，態度尚佳，及
    其動機、手段、目的，及犯後業已取得被害人乙○○之原諒
    等一切情狀，量處如主文所示之刑，以資懲儆。被告未曾受
    有期徒刑以上刑之宣告，有前開被告前案記錄表1 份在卷可
    考，其因一時失慮偶罹本件罪行，惟考量被告經此偵、審程
    序及刑之宣告後，當知所警惕信無再犯之虞，本院認以暫不
    執行其刑為適當，爰予以宣告緩刑，緩刑期間並付保護管束
    ，以啟自新（95年7 月1 日修正施行之刑法就第74條緩刑規
    定亦有所修正，然依最高法院95年第8 次刑事庭會議決議意
    旨，犯罪在新法施行前，而新法施行後為緩刑之宣告，應適
    用新法第74條之規定，附此敘明）。
據上論斷，應依刑事訴訟法第299 條第1 項前段、第300 條，刑
法第325 條第1 項、刑法第74條第1 項第1 款、第93條第1 項，
判決如主文。
本案經檢察官甲○○到庭執行職務
中    華    民    國    95    年    12    月  29   日
                    刑事第五庭審判長法  官  李嘉興
                                    法  官  陳君杰
                                    法  官  張金柱
以上正本證明與原本無異。
如不服本判決，應於收受送達後10日內向本院提出上訴書狀。
（須附繕本）
中    華    民    國    96    年    1     月    2     日
                                    書記官  蘇  豫
附錄本案論罪法條：
刑法第325 條第1項
（普通搶奪罪）
意圖為自己或第三人不法之所有，而搶奪他人之動產者，處6 月
以上5 年以下有期徒刑。


司法院資訊處製作；財團法人民間司法改革基金會備份。
